【裁判字號】    90,重訴,802
【裁判日期】    901030
【裁判案由】    清償借款
【裁判全文】
臺灣臺中地方法院民事判決  九十年度重訴字第八○二號
    原      告    彰化商業銀行股份有限公司
    法定代理人    甲○○
    訴訟代理人    乙○○
    兼法定代理人  戊○○
    被      告    丁○○
                  己○○○
                  丙○○
右當事人間請求清償借款事件，本院判決如左：
    主    文
被告應連帶給付原告新台幣陸佰柒拾玖萬伍仟肆佰壹拾陸元，及如附表所示之利息、
違約金。
訴訟費用由被告連帶負擔。
    事    實
甲、原告方面：
  一、聲明：如主文所示。
  二、陳述：被告億冠實業股份有限公司（以下簡稱億冠公司）於民國八十六年七月
      二十三日，邀同其餘被告戊○○、丁○○、己○○○、丙○○等人為連帶保證
      人，向原告保證被告億冠公司對原告所負之一切債務，以本金新台幣（下同）
      三千萬元為限額暨其利息、遲延利息、違約金、損害賠償金及其他從屬於主債
      務之負擔，願與被告億冠公司負連帶清償之責任，嗣被告冠億公司分別於八十
      八年六月二十二日、九十年二月十二日、四月六日，向原告借用二百萬元、四
      百十五萬七千五百五十元、三百零三萬七千五百元，三筆借款約定利息分別按
      原告基本放款利率加年息百分之一點七五、一點四、一點四按月計付，遇原告
      調整基本放款利率時，則自調整日起隨同調整（九十年三月九日原告基本放款
      利率調整為年率百分之七點八三五、九十年五月二十四日原告基本放款利率調
      整為年率百分之七點八一五），借款期間分別至九十三年六月二十二日、九十
      年七月八日、九十年八月三十一日止，期間第一筆借款之本息按月分六十期償
      還，以一個月為一期；第二、三筆則利息按月計付一次，借款到期本金一次還
      清，逾期未償付本息時，除按屆期時利率付息外，逾期清償在六個月以內者，
      按上開利率百分之十，超過六個月者，按上開利率百分之二十計付違約金，如
      有任何一宗債務不依約清償本金時，即喪失期限利益，視同全部到期，詎被告
      億冠公司借款後，三筆借款分別自九十年三月二十二日、五月二十八日、五月
      二十八日起即未依約繳付本息，屢向被告億冠公司催討，均置之不理，迄未清
      償，依約定被告億冠公司所負債務，視同全部到期，三筆借款尚欠如附表所示
      之本金，共計六百七十九萬五千四百一十六元，及如附表所示之利息、違約金
      ，而被告戊○○、丁○○、己○○○、丙○○等人為連帶保證人，應負連帶給
      付之責任，為此依消費借貸及連帶保證契約之法律關係提起本件訴訟。
  三、證據：提出保證書一紙、約定書五紙、借據一紙、本票二紙、放款支出傳票影
      本三紙、彰化銀行基本放款利率變動表一紙及戶籍謄本一份。
乙、被告未於言詞辯論期日到場，亦未提出書狀作何聲明或陳述。
    理    由
一、被告經合法通知，均未於言詞辯論期日到場，核無民事訴訟法第三百八十六條各
    款所列情形，爰依原告之聲請，由其一造辯論而為判決。
二、原告主張被告億冠公司於八十六年七月二十三日，邀同其餘被告戊○○、丁○○
    、己○○○、丙○○等人為連帶保證人，保證被告億冠公司對原告所負之一切債
    務，以本金三千萬元為限額，願與被告億冠公司負連帶清償之責任，嗣被告冠億
    公司分別於八十八年六月二十二日、九十年二月十二日、四月六日，向原告借用
    二百萬元、四百十五萬七千五百五十元、三百零三萬七千五百元，三筆借款約定
    利息分別按原告基本放款利率加年息百分之一點七五、一點四、一點四按月計付
    ，遇原告調整基本放款利率時，則自調整日起隨同調整（九十年三月九日原告基
    本放款利率調整為年率百分之七點八三五、九十年五月二十四日原告基本放款利
    率調整為年率百分之七點八一五），借款期間分別至九十三年六月二十二日、九
    十年七月八日、九十年八月三十一日止，期間第一筆借款之本息按月分六十期償
    還，以一個月為一期；第二、三筆則利息按月計付一次，借款到期本金一次還清
    ，逾期未償付本息時，除按屆期時利率付息外，並加付違約金，及被告億冠公司
    借款後，三筆借款分別自九十年三月二十二日、五月二十八日、五月二十八日起
    即未依約繳付本息，依約已喪失期限利益，全部債務視同到期，三筆借款尚欠如
    附表所示之本金，共計六百七十九萬五千四百一十六元，及如附表所示之利息、
    違約金等情，業據原告提出保證書一紙、約定書五紙、借據一紙、本票二紙、放
    款支出傳票影本三紙及彰化銀行基本放款利率變動表一紙為證，核屬相符，而被
    告經合法通知，均未於言詞辯論期日到場，亦未提出書狀爭執，自堪信原告之主
    張為真正。
三、按消費借貸者，謂當事人一方移轉金錢或其他代替物之所有權於他方，而約定他
    方以種類、品質、數量相同之物返還之契約，民法第四百七十四條第一項定有明
    文；又稱保證者，謂當事人約定，一方於他方之債務人不履行債務時，由其代負
    履行責任之契約，同法第七百三十九條亦有明文；另保證債務之所謂連帶，係指
    保證人與主債務人負同一債務，對於債權人各負全部給付之責任者而言，此就民
    法第二百七十二條第一項規定連帶債務之文義參照觀之甚明（最高法院四十五年
    臺上字第一四二六號判例意旨參照）；而依同法第二百七十三條第一項規定，連
    帶債務之債權人，得對於債務人中之一人或數人或其全體，同時或先後請求全部
    或一部之給付。是本件被告億冠公司向原告借款既未依約清償而喪失期限利益，
    全部債務視同到期，且被告戊○○、丁○○、己○○○、丙○○等人為其連帶保
    證人，從而，原告依消費借貸及連帶保證契約之法律關係，請求被告連帶給付本
    件借款六百七十九萬五千四百一十六元，及如附表所示之利息、違約金，為有理
    由，應予准許。
四、據上論結，本件原告之訴為有理由，依民事訴訟法第三百八十五條第一項前段、
    第八十五條第二項，判決如主文。
中      華      民      國    九十      年      十      月    三十     日
                              臺灣臺中地方法院民事第三庭
~B法      官  楊國精
~FO
附表：
  ┌──┬───────┬────────────┬────────────┐
  │編號│本金（新臺幣）│     利  息             │ 違約金                 │
  ├──┼───────┼────────────┼────────────┤
  │    │壹佰貳拾玖萬玖│自民國九十年三月二十二日│自民國九十年四月二十三日│
  │    │仟玖佰捌拾陸元│起至清償日止，按週年利率│起至清償日止，逾期在六個│
  │ 一 │              │百分之九點五八五計算。  │月以內者，按上開利率百分│
  │    │              │                        │之十，逾期超過六個月以上│
  │    │              │                        │者，按上開利率百分之二十│
  │    │              │                        │計算。                  │
  ├──┼───────┼────────────┼────────────┤
  │    │佰壹拾捌萬│自民國九十年五月二十八日│自民國九十年六月二十九日│
  │    │仟柒佰零貳元  │起至清償日止，按週年利率│起至清償日止，逾期在六個│
  │ 二 │              │百分之九點二一五計算。  │月以內者，按上開利率百分│
  │    │              │                        │之十，逾期超過六個月以上│
  │    │              │                        │者，按上開利率百分之二十│
  │    │              │                        │計算。                  │
  ├──┼───────┼────────────┼────────────┤
  │    │貳佰拾壹萬壹│自民國九十年五月二十八日│自民國九十年六月二十九日│
  │    │仟柒佰貳拾捌元│起至清償日止，按週年利率│起至清償日止，逾期在六個│
  │ 三 │              │百分之九點二一五計算。  │月以內者，按上開利率百分│
  │    │              │                        │之十，逾期超過六個月以上│
  │    │              │                        │者，按上開利率百分之二十│
  │    │              │                        │計算。                  │
  └──┴───────┴────────────┴────────────┘
右為正本係照原本作成
如對本判決上訴，須於判決送達後二十日內，向本院提出上訴狀，同時表明上訴理由
。
中      華      民      國    九十      年      十      月    三十      日
~B法院書記官


司法院資訊處製作；財團法人民間司法改革基金會備份。
